臺灣臺中地方法院小額民事判決
110年度豐小字第1268號
原      告  張國龍  

被      告  曾禕如  
            曾美綺  
上列當事人間請求損害賠償事件，本院於民國111年2月10日言詞
辯論終結，判決如下：
    主      文
被告曾美綺應給付原告新臺幣100,000元，及自民國110年12月21
日起至清償日止，按年息百分之5計算之利息。
原告其餘之訴及假執行之聲請均駁回。
訴訟費用新臺幣1,000元由被告曾美綺負擔。
本判決原告勝訴部分得假執行。
　　事實及理由
一、被告曾禕如經合法通知，未於最終言詞辯論期日到場，核無
    民事訴訟法第386條各款所列情形，應依原告之聲請，由其
    一造辯論而為判決。
二、原告主張：
　㈠緣臺中市○○區○○街000巷0號房屋（下稱系爭房屋）之實際所
    有權人為被告曾美綺，僅借名登記在被告曾禕如名下，被告
    2人前於民國110年初，委託高輝房產有限公司（下稱高輝公
    司）銷售系爭房屋，且約定以新臺幣（下同）1,200萬元為
    買賣價款。嗣於同年8月底，原告向高輝公司表示願以1200
    萬元購買系爭房屋，原告且交付10萬元之斡旋金（下稱系爭
    斡旋金）予高輝公司之仲介人員，並於110年9月1日簽訂不
    動產買賣意願書（下稱系爭不動產買賣意願書），若經高輝
    公司取得被告之同意後，系爭斡旋金即轉為定金，嗣而被告
    曾美綺亦表示同意，並於同日於系爭不動產買賣意願書簽名
    確認，高輝公司遂通知原告於110年9月3日20時前往高輝公
    司辦理簽約手續，詎被告曾美綺並未到場，且於110年9月4
    日上午告知高輝公司已將系爭房屋出售予他人，而違反系爭
    不動產買賣意願書第四條之約定。為此，爰依系爭不動產買
    賣意願書之規定，請求被告給付原告10萬元等語，並聲明：
    1.被告應給付原告10萬元，及自起訴狀繕本送達翌日起至清
    償日止，按年息百分之5計算之利息。2.願供擔保，請准宣
    告假執行。
　㈡對被告答辯之陳述：被告曾美綺在斡旋期間之110年9月1日，
    已於系爭不動產買賣意願書之同意欄上簽名，即表示同意以
    1,200萬元將系爭房屋出售予原告，其亦於110年9月3日將原
    證二所示之授權書傳給高輝公司之仲介人員，表示有意願出
    售系爭房屋，然卻於同日再與他人另訂買賣契約而出售系爭
    房屋，顯已違反系爭不動產買賣意願書第四條後段之規定。
三、被告則以：
　㈠被告曾禕如部分：系爭房屋之實際所有權人為被告曾美綺，
    只是借名登記在伊之名下，伊於110年9月9日收受原告之存
    證信函後，始知有本件爭議，相關之過程，伊均係聽被告曾
    美綺之轉述，高輝公司之仲介人員雖向原告收取系爭斡旋金
    ，然被告曾美綺旋即表示無意願出售系爭房屋，原告竟主張
    被告曾美綺既已簽名，即需負損害賠償之責，然因高輝公司
    之仲介人員未踐行正當程序，要求被告曾美綺在系爭不動產
    買賣意願書上簽名，以此方式侵害被告曾美綺自由選擇買賣
    之意思，對被告曾美綺顯失公平且違反誠信原則，自屬無效
    。另依系爭不動產買賣意願書第3條第1項後段約定，被告曾
    美綺於110年9月10日前之斡旋有效期間內，即表示無意願為
    買賣約定，自不生損害之責等語，資為抗辯。並聲明：原告
    之訴駁回。
  ㈡被告曾美綺部分：伊確實有簽立系爭不動產買賣意願書，也
    曾答應以1200萬元出售系爭房屋，但伊旋於3日內傳訊息告
    知高輝公司之仲介人員陳禎妃說伊不想賣系爭房屋了，且伊
    也沒有授權給陳禎妃去簽訂系爭房屋的買賣契約；於簽訂系
    爭不動產買賣意願書時，陳禎妃並未告訴伊說如果賣方不賣
    房子，不但要將系爭斡旋金還給買方，還要加倍賠償買方這
    些內容等語，資為抗辯。並聲明：原告之訴駁回。
四、本院得心證之理由：
  ㈠原告主張其於110年8月底，欲以1200萬元購買系爭房屋，遂
    於110年9月1日簽訂系爭不動產買賣意願書，而被告曾美綺
    亦於同日於系爭不動產買賣意願書上簽名，然被告曾美綺嗣
    而並未與原告簽訂系爭房屋之買賣契約書，反而於110年9月
    3日將系爭房屋出售予他人等情，業據原告提出系爭不動產
    買賣意願書、被告曾美綺與高輝公司仲介人員於通訊軟體LI
    NE（下稱LINE）之對話紀錄等件為證（見本院卷第27、165
    至195頁），並有系爭房屋之建物登記第二類謄本附卷可稽
    （見本院卷第131頁），且為被告所不爭執，堪信原告此部
    分之主張為真實。
  ㈡原告得否請求被告曾美綺給付10萬元及遲延利息？
　1.卷附之系爭不動產買賣意願書載明：「茲因買方張國龍委託
    高輝房屋有限公司居間仲介，擬承購賣方曾禕如所有下列標
    示之不動產...。房地產承買總價款為新台幣壹仟貳佰萬元
    整...第二條：斡旋金之支付：買方為表示承買上述不動產
    之誠意，同意於簽訂本不動產買賣意願書同時支付新台幣壹
    拾萬元整作為斡旋金」等語，而系爭不動產買賣意願書最下
    方則由原告於「買方簽章」欄位簽名、被告曾美綺則於「賣
    方簽章」欄位簽名，簽章時間為「民國110年9月1日11時」
    ，受託人為高輝公司等事實，有系爭不動產買賣意願書在卷
    為憑（見本院卷第27頁）。足認本件係由原告、被告曾美綺
    與高輝公司簽訂系爭不動產買賣意願書，約定出售系爭房屋
    之價款、斡旋金之支付等內容，應堪認定。
　2.由系爭不動產買賣意願書第三條㈠之規定：「自簽立本意願
    書至110年9月10日止為斡旋有效期間，於此期間內若賣方接
    受買方之承買價款及本意願書之條款時，買方同意買賣契約
    即已成立生效，若賣方有同意授權受託人可代為收受買方支
    付之定金時，受託人得全權代理買方將斡旋金視同定金交予
    賣方，此據即自動視為定金收據，買方絕無異議，買方與賣
    方應於轉定之日起五日內簽訂不動產買賣契約書。...」等
    語，經查：
　⑴證人陳禎妃於本院言詞辯論期日到庭具結證稱：因被告曾美
    綺說系爭房屋是2年前購買的，所以希望出售後可以賺100萬
    元，伊遂於110年8月31日拿一份委託事項變更契約書給被告
    曾美綺簽，被告曾美綺就簽了此變更契約書，將買賣價款變
    更為1200萬元，還詢問何以沒有不動產買賣意願書，伊告知
    被告曾美綺說伊之同事已去向原告拿系爭不動產買賣意願書
    了，翌日（110年9月1日）上午，伊傳LINE訊息跟被告曾美
    綺說已經取得原告所簽的系爭不動產買賣意願書，出價1200
    萬元，被告曾美綺遂於同日上午來簽系爭不動產買賣意願書
    ，伊當場有再向被告曾美綺強調售價為1200萬元，被告曾美
    綺也同意並於系爭不動產買賣意願書上簽名等語（見本院卷
    第70、71頁）；而被告曾美綺於本院言詞辯論時亦當庭陳稱
    ：仲介人員陳禎妃有告知伊說原告欲以1200萬元買系爭房屋
    ，伊有回答好，伊有答應等語（見本院卷第68頁），參以被
    告曾美綺於110年9月1日親自於系爭不動產買賣意願書上簽
    名，系爭不動產買賣意願書上即已載明系爭房屋之總價款為
    1200萬元等內容，均如前述，足證被告曾美綺確有同意以12
    00萬元之價款出售系爭房屋甚明。
  ⑵證人陳禎妃復於本院言詞辯論時結證稱：被告曾美綺有授權
    伊可代替她收受買方支付之定金，且委託銷售契約書上就有
    載明仲介可以代收定金；況被告曾美綺於110年9月1日來簽
    系爭不動產買賣意願書時，伊有告訴被告曾美綺說原告交付
    之系爭斡旋金若要交予被告曾美綺拿回去，簽約的時候還要
    再拿回來，會有危險性，而且系爭斡旋金之後要匯入履約保
    證帳戶內，所以被告曾美綺就同意由高輝公司暫時代為保管
    ，伊因而於系爭不動產買賣意願書上載明由伊暫時保管系爭
    斡旋金之字樣，伊當場還告訴被告曾美綺說就要約代書來簽
    約了，如果買方後悔不買，這10萬元斡旋金就要被沒收，反
    之，若賣方反悔不賣的話，這10萬元要還給買方，還要加倍
    還給買方等語（見本院卷第70、71頁），核與系爭不動產買
    賣意願書所載：「第九條、特約條款：（本特約條款，須經
    買方及承辦人另行簽章）賣方斡旋金壹拾萬元現金暫由仲介
    公司保管，待簽約時交給代書轉入履保帳戶、陳禎妃簽收11
    0.9.1.AM11：19」等內容相符，堪信被告曾美綺確已知悉系
    爭斡旋金係作為系爭房屋之買賣定金，待正式簽訂買賣契約
    時，將轉入履約保證帳戶內，於正式訂約前，則由證人陳禎
    妃代被告曾美綺保管系爭斡旋金，此亦可認定。
  ⑶再由系爭不動產買賣意願書之規定：「第四條、斡旋金轉為
    定金後因可歸責於買方之事由致無法簽訂買賣契約時，定金
    由賣方沒收。若係因可歸責於賣方之事由致無法簽訂買賣契
    約時，賣方應加倍返還已收全部之定金。」等語。查本件原
    告與被告曾美綺均已於110年9月1日簽訂系爭不動產買賣意
    願書，業如前述，而高輝公司之仲介人員即證人陳禎妃旋於
    110年9月1日起，與被告曾美綺聯絡簽訂買賣契約之日期及
    時間、委託之代書等細節，然被告曾美綺卻於同年月3日向
    證人陳禎妃稱其身體不適、須延後簽約，實則將系爭房屋出
    售予他人等情，有被告曾美綺與證人陳禎妃之LINE對話截圖
    、系爭房屋之建物登記第二類謄本附卷可稽（見本院卷第13
    1、171至193頁），自屬可歸責於賣方即被告曾美綺之事由
    致無法簽訂系爭房屋之買賣契約甚明。
　3.從而，原告交付系爭斡旋金後，因可歸責於被告曾美綺之事
    由致無法簽訂買賣契約，原告依據系爭不動產買賣意願書第
    四條之規定，請求被告曾美綺加倍返還定金（即相當於系爭
    斡旋金之金額），即屬有據。
　4.末按給付無確定期限者，債務人於債權人得請求給付時，經
    其催告而未為給付，自受催告時起，負遲延責任。其經債權
    人起訴而送達訴狀，或依督促程序送達支付命令，或為其他
    相類之行為者，與催告有同一之效力。民法第229條第2項定
    有明文。又遲延之債務，以支付金錢為標的者，債權人得請
    求依法定利率計算之遲延利息。但約定利率較高者，仍從其
    約定利率。應付利息之債務，其利率未經約定，亦無法律可
    據者，週年利率為百分之五，民法第233條第1項、第203條
    亦有明文。經查，本件原告對被告曾美綺之請求，核屬無確
    定期限之給付，既經原告起訴，而起訴狀繕本經本院於110
    年11月30日對被告曾美綺為公示送達，有公示送達公告在卷
    可憑，被告曾美綺迄未給付，當應負遲延責任。是原告請求
    被告曾美綺給付自起訴狀繕本送達被告曾美綺之翌日即110
    年12月21日起至清償日止，按年息百分之5計算之法定遲延
    利息，亦無不合。
　㈢原告得否請求被告曾禕如給付10萬元及遲延利息？　
　　本件原告之請求權基礎為系爭不動產買賣意願書，此業據原
    告於本院言詞辯論時陳述明確（見本院卷第67頁），又系爭
    不動產買賣意願書係由原告、被告曾美綺與高輝公司所簽訂
    ，亦有系爭不動產買賣意願書存卷可考（見本院卷第27頁）
    ，準此，被告曾禕如既非系爭不動產買賣意願書之訂約當事
    人，原告復未舉證證明被告曾禕如參與系爭不動產買賣意願
    書之簽訂等，則原告依據系爭不動產買賣意願書之規定，請
    求被告曾禕如加倍返還定金即10萬元及遲延利息，要屬無憑
    ，無從准許。
四、綜上所述，原告依系爭不動產買賣意願書之法律關係，請求
    被告曾美綺給付原告10萬元，及自110年12月21日起至清償
    日止，按年息百分之5計算之利息，為有理由，應予准許，
    逾此範圍之請求則無理由，應予駁回。
五、本件事證已臻明確，兩造其餘攻擊防禦方法及所舉證據，經
    審酌結果，與本件判決結論均無影響，爰不一一論述，附此
    敘明。
六、本件原告勝訴部分，係適用小額程序所為被告曾美綺敗訴之
    判決，依民事訴訟法第436條之20規定，應依職權宣告假執
    行。至原告敗訴部分，其訴既經駁回，則假執行之聲請亦失
    所依從，應併予駁回，附此敘明。
七、訴訟費用負擔之依據：民事訴訟法第79條。依職權確定訴訟
    費用額為1,000元，由被告曾美綺負擔。
中　　華　　民　　國　　111 　年　　2 　　月　　25　　日
                  豐原簡易庭    法  官  廖弼妍
如不服本判決，應於判決送達後20日內，以判決違背法令為理由
，向本院提出上訴狀並表明上訴理由（上訴理由應表明：一、原
判決所違背之法令及其具體內容；二、依訴訟資料可認為原判決
有違背法令之具體事實），如於本判決宣示後送達前提起上訴者
，應於判決送達後20日內補提上訴理由書（須附繕本）。
以上為正本係照原本作成。
中　　華　　民　　國　　111 　年　　2 　　月　　25　　日
                               書記官  陳貴卿